臺灣雲林地方法院刑事判決　　　　　　 100年度交易字第49號
公　訴　人　臺灣雲林地方法院檢察署檢察官
被　　　告　余啟修
上列被告因過失致死案件，經檢察官提起公訴（100 年度調偵字
第77號），被告審判程序中就被訴事實為有罪之陳述，本院裁定
進行簡式審判程序，判決如下：
    主  文
余啟修因過失致人於死，處有期徒刑陸月，如易科罰金，以新臺
幣壹仟元折算壹日。
    事  實
一、余啟修於民國99年12月19日中午12時許，駕駛車號Y7-6827
    號自小客車，沿雲林縣北港鎮○○里○○○○道路由西往東
    方向行駛，嗣於同日中午12時50分許，行經雲林縣北港鎮○
    ○里○○段○○道路交岔路口時（即湖北36電桿附近），理
    應注意在未劃設車道線、行車分向線或分向限制線之道路，
    時速不得超過40公里，亦應注意車前狀況，並隨時採取必要
    之安全措施，而依當時情形，天侯晴、路面乾燥無缺陷、無
    障礙物，視距良好，別無不能注意之情事，然因路況不熟，
    疏未注意履行上述義務，竟以時速50公里之速度超速駕駛，
    復疏未注意車前狀況，即貿然通過路口，適蕭春田騎乘車號
    MLV-003 號重型機車，沿雲林縣北港鎮○○里○○段○○道
    路由北往南（起訴書誤載為南往北）方向行經上開路口，致
    其小客車車頭撞擊蕭春田騎乘之車右側車身，因而使蕭春田
    人車彈起倒落在旁邊農地，致蕭春田受有後枕部撕裂傷、左
    耳出血、右小腿撕裂傷、雙上肢及右上肢多處擦挫傷及顱內
    出血等傷害，雖經送往中國醫藥大學北港附設分院急救，惟
    到院前已無自發性呼吸及脈搏死亡。余啟修於肇事後，請其
    表弟打電話報案，並於肇事現場等候員警到場處理，自承是
    肇事者，於偵查犯罪機關知悉犯人前，自首而接受裁判。
二、案經蕭春田之妻蔡曉芳告訴暨臺灣雲林地方法院檢察署檢察
    官偵查起訴。
    理  由
一、認定犯罪事實所憑之證據及理由：
  (一)上開犯罪事實，有告訴人蔡曉芳之警詢、偵訊筆錄、道路交
    通事故現場圖、道路交通事故調查報告表（一）、（二）現
    場及車損照片、中國醫藥大學北港附設醫院法醫參考病歷摘
    要、檢察官之相驗筆錄、相驗屍體證明書、檢驗報告書等在
    卷足參，另有被告警詢、檢察官面前之供述筆錄在卷可佐。
    被告於本案審理時，亦對上開犯事實自白不諱，核與上述證
    據資料相合。
  (二)按行車速度，依速限標誌或標線之規定，無速限標誌或標線
    者，應依下列規定：一、行車時速不得超過五十公里。但在
    未劃設車道線、行車分向線或分向限制線之道路，或設有快
    慢車道分隔線之慢車道，時速不得超過四十公里；汽車行駛
    時，駕駛人應注意車前狀況及兩車併行之間隔，並隨時採取
    必要之安全措施。道路交通安全規則第93條第1 項第1 款後
    段、第94條第3 項前段分別定有明文。經查，被告所行駛之
    道路為無速限標誌，未劃設車道線、行車分向線或分向限制
    線之道路，時速不得超過40公里，此亦有道路交通事故調查
    表(二)可參，被告竟以約50公里之速度超速行駛（見被告筆錄
    【相驗卷第8 頁】；【相驗卷第38頁】【審理卷第19頁】，
    復未注意車前狀況，被告就本件車禍之肇致，顯有過失。雖
    被害人蕭春田騎乘機車左方車未讓右方車先行，依道路交通
    安全規則第102 條第1 項第2 款之規定同有過失，然不能執
    為解免為被告過失刑責之依據。再綜合該車禍事故之事實及
    一切情狀，被告之過失行為係發生該車禍及被害人死亡結果
    之相當條件，即被告之過失行為與被害人因車禍而死亡之結
    果間，核有相當因果關係，應可認定，本件事證明確，應依
    法論科。
二、論罪科刑之理由：
  (一)核被告所為，係犯刑法第276 條第1 項之過失致死罪。
  (二)被告於案發後，請其表弟打話報警，並留在事故現場，於承
    辦員警至現場尚未知何人肇事時，主動向處理事故之警員承
    認其係駕車肇事者，自首進而接受本院裁判，除被告之陳述
    外，復有雲林縣警察局指揮中心受理110 報案紀錄單、雲林
    縣警察局交通隊北港小隊交通事故肇事人自首情形紀錄表可
    查，是被告對於未發覺之犯罪自首而接受裁判，依刑法第62
    條前段規定，減輕其刑。
  (三)本院審酌：被告於行經無號誌交岔路口，未減速慢行，作隨
    時停車之準備，猶超速行駛，復未注意車前狀況，致生被害
    人死亡之無法彌補後果，復考量被害人蕭春田左方車未讓右
    方車先行與有過失之情節，及被告無前科紀錄，有臺灣高等
    法院被告前案紀錄表1 份在卷可按，素行良好，於犯後亦坦
    承犯行，尚能知錯，另參被告自承國中畢業之學歷，目前務
    農維生，收入有限，經濟狀況不佳，被告於偵查中、及本院
    審理時均有意願與被害人家屬和解，可惜雙方對和解條件稍
    有差距，致未能填補被害人家屬所受之損害等一切情狀，量
    處如主文所示之刑，並諭知易科罰金折算標準，至於檢察官
    以被告尚未與被害人家屬和解求刑判處有期徒刑10月，尚屬
    過重附此敘明。
三、依刑事訴訟法第273 條之1 第1 項、第299 條第1 項前段、
    第310 條之2 、第454 條第1 項，刑法第276 條第1 項、第
    62條前段、第41條第1 項前段，刑法施行法第1 條之1 第1
    項前段、第2 項前段，作成本判決。
四、如不服本判決，應於本判決送達後10日內，載明具體理由向
    本院提出上訴狀（須附繕本）。
本案經檢察官陳宜君到庭執行職務。
中    華    民    國  100     年    5     月    12    日
                  刑事第二庭    法  官  陳定國
以上正本證明與原本無異。
                                書記官  魏輝碩
中    華    民    國  100     年    5     月    12    日
附錄本案論罪科刑法條全文：
中華民國刑法第276條
（過失致死罪）
因過失致人於死者，處 2 年以下有期徒刑、拘役或 2 千元以下
罰金。
從事業務之人，因業務上之過失犯前項之罪者，處 5 年以下有
期徒刑或拘役，得併科 3 千元以下罰金。